最高法院民事判決　　　　　　　　　　　　　　　八十六年度台上字第一九六五號
　　上　訴　人　甲○○
　　被 上 訴人　華南產物保險股份有限公司
　　法定代理人　黃依仁
右當事人間請求損害賠償事件，上訴人對於中華民國八十五年十二月二日台灣高等法
院第二審判決（八十五年度保險上字第三四號），提起上訴，本院判決如左：
    主  文
原判決除假執行部分外廢棄，發回台灣高等法院。
    理  由
本件上訴人主張：伊就車號ＣＤ－五七六九號自用小客車向被上訴人投保汽車綜合損
失險，於民國八十五年三月十三日凌晨一時四十分上開保險契約有效期間內，駕駛該
車沿臺北市○○路外側快車道，由大直往內湖方向行駛，途經同市○○路○段一巷口
前轉彎路段時，因左側突有某不詳自用小客車變換至伊車道，伊緊急煞車，致車輛打
滑失控，車頭撞擊中央分隔島上路燈桿而受損，經僱人修復，支出修理費新臺幣（下
同）四十三萬四千七百六十二元，請求被上訴人依保險契約賠償遭拒等情。求為命被
上訴人給付四十三萬四千七百六十二元，及自本件起訴狀繕本送達之翌日起至清償日
止之法定遲延利息之判決。
被上訴人則以：上訴人肇事後經警方測試其吐氣之酒精濃度，已達每公升○點二二毫
克，換算其於駕車肇事時之吐氣酒精濃度已達每公升○點二九毫克，應認其已受酒精
影響，依兩造所訂保險契約，伊無須賠償上訴人因本件肇事所致損害等語。資為抗辯
。
原審將第一審所為上訴人勝訴之判決廢棄，改判駁回其訴，無非以：查上訴人所主張
，前開投保車輛發生損害之事實為兩造所不爭，且有汽車保險單、報償單、道路交通
事故調查報告表(一)、(二)、交通事故現場談話紀錄表各一件在卷可稽，自堪認係真實。
惟查，上訴人係於八十五年三月十三日上午二時肇事，其於肇事前，已駕駛汽車二十
至三十分鐘，經警方於同日上午二時三十九分測試其吐氣酒精濃度，為每公升○點二
二毫克，業據上訴人於審理中及肇事後與警方談話時陳明無訛，並有測試報告附於前
開談話紀錄表可憑。則上訴人於肇事前開始駕車時，距警方測試其吐氣酒精含量，已
達一小時。復向國立臺灣大學醫學院附設醫院函詢所得：「(一)……國人對於血中酒精
的平均廓清率約為每小時每一百毫升十三點五毫克左右，又呼氣量測試法所測得的酒
精濃度與血中酒精濃度比約為一比二○○○，所以經由呼氣量測試法測試酒精濃度為
每公升○點二二毫克之人，換算成血液濃度約為每一百毫升四十四毫克，其前一小時
的血中酒精濃度則約為每一百毫升五十七點五毫克，再將之換算成呼氣測試法，則約
為每公升○點二九毫克左右。(二)上述之推論乃根據一般的情況，以國人之平均值推算
而得……」有該附設醫院八十五年九月三十日八五校附醫秘字第一四○一八號函及其
附件在卷可稽。查前開推算方法既為依國人之平均值而得，自得作為本件推算之標準
，上訴人率予否認，並非可採。由此應認上訴人於肇事前開始駕車時，其吐氣酒精含
量應為每公升○點二九毫克。至若計算被上訴人肇事時（即警方測試前三十九分鐘）
之吐氣酒精含量，則約為每公升○點二六四毫克。依本件汽車保險單汽車綜合損失險
條款第二條第十一款約定受酒類或藥物影響之人，駕駛被保險汽車所致之毀損滅失屬
不保之項目。而此之「受酒類影響之人」，應解為駕駛人之酒精濃度高於道路交通安
全規則所定不得駕車之數值一節，亦為上訴人所是認，財政部八十五年十一月十六日
台財保第八五一八四二六六七號函，亦表示同一意旨。又上訴人主張，前開酒精含量
應以「測試當時」為觀察，不得向前推算至肇事時或開始駕車時之數值云云。然查道
路交通安全規則規定禁止受酒類影響之人駕車，及汽車保險單中規定對於受酒類影響
之人駕車所致之損害不予承保，無非因受酒類影響之人無法就汽車為自如之控制，易
於肇事，致人、物受害，故特設該項規定，是應認汽車駕駛人於開始駕車時，其酒精
含量即不得逾越前開規則所定或契約約定之數值，而非謂因故為酒精濃度測試時，酒
精濃度未超過該數值，即屬合法或合於契約之約定，此乃為保護大眾生命、財產安全
，所應為之當然解釋。另按汽車駕駛人飲酒後其吐氣所含酒精成份超過每公升０點二
五毫克以上者，不得駕車，道路交通安全規則第一百十四條（第二款）定有明文。依
前開說明，上訴人於前開時日開始駕車時，其酒精含量已高於道路交通安全規則第一
百十四條第二款所定之標準，於肇事時其酒精含量亦高於前開標準，則上訴人依法原
不得駕車，其竟駕車，而肇事致生之毀損、滅失，即非屬本件汽車保險契約所承保事
項，上訴人不得依保險契約請求被上訴人給付其保險金等詞。為其判斷之基礎。
惟查，國立臺灣大學醫學院附設醫院八十五年九月三十日八五校附醫秘字第一四○一
八號函所附之查詢病歷資料會簽意見表(二)敘明，上述之推論乃根據一般的情況，以國
人之平均值推算而得，僅為參考值。實際濃度可能由於個人體質及當時狀況而有極大
之差異，無法以此類推，而宜依個案個別測試（見原審卷第三四頁）。原審未就依被
上訴人之個案個別測試以資證明其酒精濃度是否已達前開限制之極限，遽以上開查詢
病歷資料會簽意見表(一)所推論之結果而為上訴人不利之論斷，即有可議。上訴論旨，
指摘原判決不當，求予廢棄，非無理由。
據上論結，本件上訴為有理由，依民事訴訟法第四百七十七條第一項、第四百七十
八條第一項，判決如主文。
中      華      民      國    八十六    年     六       月      二十    日
                              最高法院民事第三庭
                                  審判長法官 范  秉  閣
                                        法官 朱  錦  娟
                                        法官 朱  建  男
                                        法官 許  澍  林
                                        法官 王  錦  村
　　　右正本證明與原本無異
 　　　　                              　　　書  記  官
中      華      民      國    八十六    年     七       月      四      日
